臺灣桃園地方法院民事判決　　　　　　　 94年度小上字第6號
上　訴　人　國際村管理委員會
法定代理人　楊淑如
被上訴人　　甲○○
上列當事人間請求給付管理費事件，上訴人對於中華民國93年11
月10日本院桃園簡易庭93年度桃小字第1163號第一審判決提起上
訴，本院判決如下：
    主  文
上訴駁回。
第二審訴訟費用新台幣壹仟伍佰元由上訴人負擔。
    事實及理由
一、按「小額程序之第二審判決，有下列情形之一者，得不經言
    詞辯論為之：二、依上訴意旨足認上訴為無理由者。」民事
    訴訟法第436條之29第2款定有明文。
二、上訴人上訴意旨略以：(一)上訴人之法定代理人原為崔孟補，
    於民國93年9 月任期屆滿，上訴人已改選楊淑如為主任委員
    ，爰更正法定代理人為楊淑如。(二)上訴人之訴訟代理人武鵬
    於原審請求傳喚前任主委崔孟補到庭，證明被上訴人確有承
    諾就其所買受之系爭367 號5 樓之1 房屋原所有權人所積欠
    之管理費以折扣50％之方式為債務承擔，即願就系爭房屋自
    91年5 月起至92年8 月積欠管理費計新台幣（下同）22,320
    元之半數11,160元為清償，然原審就證人上開證詞未於判決
    理由內載明如何不實在，不予採信之理由為何，而有判決不
    備理由之違反。又原審於93年10月27日為言詞辯論時，崔孟
    補已非上訴人之法定代理人，而係證人之身分，判決書仍以
    崔孟補為法定代理人，未列其為證人而未審酌其證詞，率認
    上訴人未盡舉證責任，容有可議，且判決書亦漏載武鵬為訴
    訟代理人。(三)系爭12紙之管理費收據究係繳納92年9 月起至
    93 年8月止之管理費，抑或是92年元月起至同年12月止之管
    理費，原審並未詳查，上訴人開給被上訴人之管理費收據，
    應係92年9 月之前即被上訴人承擔其前手管理費債務之收據
    ，此由卷附收據觀之甚明，足徵兩造確有達成債務承擔之約
    定，被上訴人並依約給付管理費，否則上訴人豈會交付92年
    9 月之前之管理費收據予被上訴人，被上訴人雖辯稱係預繳
    1 年之管理費，然上訴人並無預繳之先例，且管理費收據均
    為按月製作，每月1 張而無法預繳，原審判決未依管理費收
    據認定事實，有違民事訴訟法第222 條之規定。並聲明：(一)
    原判決廢棄。(二)上列廢棄部分，被上訴人應給付上訴人
    9,765 元及自支付命令送達翌日起至清償日止按年息5%計算
    之利息，暨自93年8 月起按月給付上訴人1,395 元。及提出
    第10屆第1 次委員會會議記錄1 件為證。
三、本院之判斷：
（一）按當事人喪失訴訟能力或法定代理人死亡或其代理權消滅
      者，訴訟程序在有法定代理人或取得訴訟能力之本人，承
      受其訴訟以前當然停止，但有訴訟代理人時不適用之，民
      事訴訟法第170 條、第173 條分別定有明文。查上訴人法
      定代理人在原審訴訟繫屬中於93年9 月4 日由崔孟補變更
      為楊淑如，有上訴人提出第10屆第1 次委員會會議記錄1
      件附卷可稽，其新任法定代理人楊淑如雖未聲明承受訴訟
      ，惟其於93年9 月15日即委任武鵬為訴訟代理人，故訴訟
      程序不當然停止，原判決於程序上並無不當。又上訴人由
      其新任法定代理人楊淑如提起上訴，並於上訴狀陳明其法
      定代理人變更之旨，應認其同時為承受訴訟之聲明，自應
      准許，合先敘明。
（二）按對於小額程序第一審裁判之上訴，非以其違背法令為理
      由，不得為之；民事訴訟法第436 條之24第2 項定有明文
      ，又因其判決書之製作方式簡化，得僅記載主文，就有爭
      執事項，必要時得加註理由要領，故對小額事件之上訴，
      依同法第436 條之32第2 項規定，並無準用同法第469 條
      第6 款「判決不備理由或理由矛盾者」之規定。上訴人主
      張上訴人之訴訟代理人武鵬於原審請求傳喚前任主委崔孟
      補到庭，證明被上訴人確有承諾就其所買受之系爭367 號
      5 樓之1 房屋原所有權人所積欠之管理費以折扣50％之方
      式為債務承擔，然原審就證人上開證詞未於判決理由內載
      明如何不實在，不予採信之理由為何，而有判決不備理由
      之違反云云。惟綜觀全卷，上訴人之訴訟代理人並未聲明
      以上訴人前任主委崔孟補為證人，已難謂原審有何未於判
      決理由載明該證人證詞如何不可採信之理由，且依上開說
      明，判決不備理由並非可據為小額程序之上訴理由，上訴
      人就此部分之主張，於法尚有未合。
（三）次按取捨證據、認定事實屬於事實審法院之職權，若其認
      定並不違背法令，即不許任意指摘其認定不當，最高法院
      著有28年上字第1515號判例足資參照。經查，本件上訴人
      於原審起訴主張：被上訴人於92年9 月間買受系爭367 號
      5 樓之1 房屋，為上訴人社區之區分所有權人，被上訴人
      雖於92年12月間繳納1 年份之管理費，然其中4 個月部分
      是繳納92年9 月至同年12月份之管理費，另8 個月部分則
      是繳納前手積欠之管理費，被上訴人尚欠繳93年1 月起至
      同年7 月止之管理費計9,765 元等語；被上訴人則於原審
      辯稱：伊已於92年12月間預繳92年9 月至93年8 月共計1
      年份之管理費，並未積欠任何管理費，伊未同意清償前手
      所積欠之管理費等語。原審則以上訴人就其主張被上訴人
      同意清償前手所積欠之8 個月份管理費一節，無法舉證以
      實其說，而駁回上訴人於原審之訴。上訴人提起上訴略謂
      ：由卷附12紙管理費收據所載繳費人及繳費月份以觀，足
      見被上訴人係繳納原所有權人積欠之管理費，益徵兩造間
      有約定債務承擔之事實，被上訴人雖辯稱係預繳1 年份之
      管理費，然上訴人並無預繳之先例，且管理費收據均為按
      月製作，每月1 張而無法預繳，原審判決顯有未依管理費
      收據認定事實之違法云云。然查，依被上訴人於原審提出
      上訴人於92年12月20日出具之管理費收據12紙，其中8 紙
      固記載繳納月份為91年5 月至12月，每月1,395 元，繳費
      人為原所有權人陳慧玉及林文泰。惟據被上訴人於原審辯
      稱：我是在92年9 月3 日過戶，在去年已繳交1 年份之管
      理費，但他們把它當作前手的欠費‧‧‧兩造沒有協議，
      只是他們片面的決定‧‧他們把收據其中8 張開前屋主的
      姓名，月份也是填寫之前欠費的月份，另外4 個月開我的
      名字，我有提出抗議（見原審卷第11頁）；我第一次繳納
      大約七、八千元，後來收款的劉先生退我部分款項，只收
      到12月，後來我告訴劉先生我不想看到總幹事，所以要繳
      一整年的費用，就把今年1 到8 月的費用繳給他，但劉先
      生沒有當場開收據，我在3 、4 天後從信箱收到收據。我
      告訴劉先生『你這樣開收據，我不可能再付你一毛錢』（
      見原審卷第34頁）等語；上訴人訴訟代理人則陳稱：相對
      人（即被上訴人）之前繳交超過，我都會退還給他，但這
      一次我並沒有退給他，顯然是繳交之前的欠費等語（見原
      審卷第34、35頁）。可見上訴人亦曾收取被上訴人所預繳
      之管理費，則上訴人所稱之前並無預繳之先例云云，已有
      不實，且就該管理費收據以觀，繳費人之姓名及繳費月份
      均為人工填寫，且系爭12紙管理費收據均係於92年12月20
      日同時開立，並無上訴人所稱管理費收據均為按月製作，
      每月1 張而無法預繳之情形，而該管理費收據既係由上訴
      人於事後單方製作出具，縱記載繳費人及繳費月份為系爭
      房屋原所有權人之欠費月份，亦難以之證明被上訴人同意
      承擔原房屋所有權人之管理費債務。從而原審以上訴人不
      能舉證證明被上訴人所繳納之8 個月管理費係為清償前手
      之欠費，因認被上訴人並無積欠管理費之情形，而駁回上
      訴人於原審之訴，其認事用法並無違誤。
（四）又原審判決書漏載原告訴訟代理人武鵬，惟不影響判決結
      果，爰由本院逕予更正如上，併此敘明。
四、綜上所述，原審並無上訴人所指違背法令情事，上訴人提起
    本件上訴，依其上訴意旨足認上訴為無理由，爰依民事訴訟
    法第436 條之29第2 款規定，不經言詞辯論，逕以判決駁回
    其上訴，並依民事訴訟法第436 條之32第1 項準用第436 條
    之19第1 項之規定確定本件訴訟費用額如主文第2 項所示之
    金額。
五、據上論結，本件上訴為無理由，依民事訴訟法第436 條之29
    第2 款、第436 條之32第1 項、第2 項、第436 條之19第1
    項、第449 條第1項、第78條，判決如主文。
中　　華　　民　　國　　94　　年　　3 　　月　　28　　日
                  民事第一庭審判長法　官　郭琇玲
                                  法　官　賴惠慈
                                  法　官　鍾淑慧
上列正本證明與原本無異
不得上訴
中　　華　　民　　國　　94　　年　　3 　　月　　28　　日
                                  書記官　蔡佳玲
